臺灣屏東地方法院刑事判決　　　　　　　　　　　　　九十一年度交易字第三六號
　　公　訴　人　臺灣屏東地方法院檢察署檢察官
　　被　　　告　丙○○
右列被告因過失傷害案件，經檢察官提起公訴（九十年度調偵字第五四號），本院判
決如左：
    主  文
丙○○無罪。
    理  由
一、公訴意旨略以：被告丙○○於民國九十年二月四日七時三十分許，駕駛車牌號碼
    ＷＬ３９０６號自用小客車，沿屏東縣萬丹鄉○○路由南往北行進，途經該路一
    段時，欲左轉往東西向快速道路。此時適有甲○○（原名王榮乾）騎乘車牌號碼
    ＰＩＫ５１７號重型機車，沿中興路由北往南直駛而來（丙○○於雙方車輛相距
    約三十公尺時，即發現前開機車駛來）。丙○○應注意此一車前狀況，並隨時採
    取必要之安全措施，而依當時天候、路況，又無不能注意之情事。詎其竟疏於注
    意該機車動態仍貿然左轉，致該機車閃剎不及而撞擊前開小客車右前方，甲○○
    因而倒地引發左下肢裂傷。因認被告丙○○涉犯刑法第二百八十四條第一項前段
    之過失傷害罪嫌。並以上開時地駕車發生車禍致甲○○受傷之事實，業據被告丙
    ○○自白不諱，核與告訴人甲○○指訴之情節相符。此外觀諸卷附道路交通事故
    調查報告表、照片，丙○○依當時之天候，路況，並無不能注意前開機車動態之
    情形。綜上所述，丙○○顯有應注意、能注意而未注意首揭規定之過失。又查甲
    ○○因本件車禍而受有前開傷勢，亦有卷附診斷證明書足稽。從而丙○○前開過
    失與甲○○受傷實有相當因果關係為其論據。
二、按犯罪事實應依證據認定之，無證據不得推定其犯罪事實；又不能證明被告犯罪
    者，應諭知無罪之判決，刑事訴訟法第一百五十四條、第三百零一條第一項分別
    定有明文。而認定不利於被告之事實，須依積極證據，苟積極證據不足為不利於
    被告之事實之認定時，即應為有利於被告之認定，更不必有何有利之證據。而此
    所謂證據，須確能為被告有罪之證明，而無瑕疵可指者，始足當之；其為訴訟上
    之證明，則須至任何之一般人均認其為真正，而無所懷疑之程度，最高法院三十
    年上字第八一六號、六十九年度台上字第四九一三號、七十六年度台上字第四九
    八六號判例可資參酌。
三、訊據被告丙○○堅決否認有何過失傷害犯行，辯稱：「左轉的綠燈亮了我看前方
    的車子還有一段距離，所以我就左轉的了。然後就撞上去了。我那時候左轉時告
    訴人的車子離路口還有三十公尺。後來我的車子已經在斑馬線上了他才撞上來」
    等語。經查：
（一）本件被告與告訴人原係對向行駛，嗣被告於該肇事交岔路口時因左轉而與對向
      直駛之告訴人碰撞肇事，是本件就被告言，其肇事有無過失，應依被告與告訴
      人間路權優先順序以為判斷，公訴人認本件肇事與被告有無盡其注意車前狀況
      等注意義務有關容有未洽，核先敘明。
（二）告訴人甲○○於本院不諱言：「當天我們都是綠燈」等語，證人乙○○即承辦
      之警員亦證稱：「被告Ａ車行車方向為綠燈及左轉綠燈時Ｂ車的行車方向亦為
      綠燈，之後Ａ車行車方向直接跳黃燈再跳紅燈，再跳回綠燈及左轉綠燈，Ａ、
      Ｂ行車方向燈號為同步的，即一起轉黃燈、紅燈、綠燈」等語，足見不論被告
      或告訴人均未有未遵守號誌行進、轉彎之情。
（三）次按汽車行駛至交岔路口，轉彎車應讓直行車先行，但直行車尚未進入交岔路
      口，而轉彎車已達中心處開始轉彎，直行車應讓轉彎車先行，道路交通安全規
      則第一百零二條第一項第六款分別定有明文。而依道路交通事故調查報告表及
      現場照片所示，本件肇事後被告Ａ車及告訴人Ｂ車之停止位置及機車碎片散落
      位置，係位於Ｂ車車道沿伸至交岔路口之區○○○○道上，回溯Ａ、Ｂ車撞擊
      之當時，堪認其撞擊點應係位於Ｂ車車道沿伸至交岔路口之區塊並靠近人行道
      處，是時被告Ａ車左轉車身雖未完全回正，但亦已進入左轉之車道其左轉即將
      完成亦堪可認定。再參以告訴人於本院指稱：「我那時候在簡圖甲的位置，他
      在乙的位置（當庭繪製簡圖）我那時候認為我可以直行所以就加速通過」「（
      問：你當時的時速？）答：我約五十公里左右，我是在於快要撞到被告他時才
      煞車，他的時速是維持二、三十公里，他在路口有停一下，之後才又起步的」
      等語，而該簡圖乙之位置已位於該交岔路口中心處，此有告訴人所繪製之簡圖
      在卷可稽，且以肇事時被告之Ａ車左轉即將完成而告訴人之Ｂ車卻係甫進入路
      口併被告之時速較告訴人Ｂ車為慢，均堪認告訴人之Ｂ車進入交岔路口前被告
      之Ａ車已達中心處開始轉彎，是告訴人之Ｂ車原應讓轉彎之被告Ａ車先行，乃
      告訴人直行車未讓已將完成左轉彎動作之被告車先行，致撞上被告之自用小客
      車而受傷，本件肇事應係告訴人未讓已達中心處開始轉彎之被告Ａ車所致。
四、按汽車駕駛人可信賴其他參與交通之對方亦能遵守交通規則，同時為必要之注意
    ，謹慎採取適當之行動，倘他人不適切行為發生結果，駕駛人對於此不可知之對
    方違規行為並無預防之義務，而不負責任，此為信賴原則，本案告訴人未讓轉彎
    之被告Ａ車先行，而被告行駛至交岔路口中心處開始轉彎，自當能信賴直行之告
    訴人Ｂ車讓其先行，且被告實亦無從採取其它適當之措施以避免告訴人之撞擊，
    被告對此之信賴應認為相當，本件車禍堪認係告訴人之過失為肇事之獨立原因。
    且本件被告所駕駛之車輛速度非快，本院復查無被告有其它違反防止危險發生之
    相關交通法令規定情事，揆諸首揭說明，自應依法為被告無罪之諭知。
據上論斷，應依刑事訴訟法第三百零一條第一項，判決如主文。
中      華      民      國      九十一      年      四    月    二十三  日
                                      臺灣屏東地方法院交通法庭
                                          法  官  郭書豪
右正本證明與原本無異。
如不服本判決應於收受本判決後送達後十日內向本院提出上訴書狀，其未敘述上訴理
由者，並得於提起上訴後十日內向本院補提理由書狀（均須按他造當事人之人數附繕
本 ）「切勿逕送上級法院」
                                          書記官  唐淑嫻
中      華      民      國      九十一      年      四    月    二十三  日
